臺灣基隆地方法院民事裁定
                                    110年度基簡字第307號
原      告  台北富邦商業銀行股份有限公司
                      設臺北市○○區○○○路○段00號0、     0、0、0、0、00樓
法定代理人  程耀輝  
訴訟代理人  何景翔  
被      告  謝慶勲  


            謝文斌  

            謝貴文  


            謝富貴  

            謝秋貴  


            謝秀琴  


            謝文琪  

上列當事人間代位分割遺產等事件，本院裁定如下：
    主  文
原告之訴駁回。
訴訟費用由原告負擔。
    理  由
一、按當事人不得就已起訴之事件，於訴訟繫屬中，更行起訴；
    原告之訴，有起訴違背民事訴訟法第253 條之規定情形者，
    法院應以裁定駁回之，民事訴訟法第253 條、第249 條第1
    項第7 款定有明文，此乃重複起訴禁止之原則，即所謂一事
    不再理之原則。而前後兩訴是否同一事件，應依㈠前後兩訴
    之當事人是否相同；㈡前後兩訴之訴訟標的是否相同；㈢前後
    兩訴之聲明是否相同、相反或可以代用等三個因素決定之（
    最高法院民國73年度台抗字第518 號裁定意旨參照）。次按
    民法第1164條所定之遺產分割，係以整個遺產為一體為分割
    ，並非以遺產中個別之財產分割為對象，亦即遺產分割之目
    的在廢止遺產全部之公同共有關係，而非旨在消滅個別財產
    之公同共有關係，其分割方法應對全部遺產整體為之（最高
    法院95年度台上字第1637號判決意旨參照），故分割遺產之
    訴，乃固有必要共同訴訟，應由同意分割之公同共有人全體
    一同起訴，並以反對分割之其他公同共有人全體為共同被告
    ，且應就全部遺產整體為之，至於共有人所主張之分割方法
    ，僅止用供法院之參考，蓋共有人若因共有物分割之方法不
    能協議決定，而提起請求分割共有物之訴，法院本即應依民
    法第824 條規定，就共有物命為適當之分配，不受任何共有
    人主張之拘束，是共有人所主張之分割方法，無涉於訴訟標
    的是否同一、聲明是否相同、相反或可代用之判斷。
二、原告主張：
    債務人即被代位人謝慶輝積欠原告新臺幣（下同）347,071
    元暨其利息、違約金未償，惟原告取得執行名義以後，就謝
    慶輝強制執行迄無所獲。因附表所示建物、土地（以下合稱
    系爭不動產），乃被繼承人謝有紅之所留遺產，而包括謝慶
    輝在內之全體繼承人，迄今未就系爭不動產辦理遺產分割，
    導致原告遲遲不能順利就謝慶輝之應繼分執行取償。因謝慶
    輝明知其尚有債務未償，復已陷於無資力之狀態，猶怠於行
    使其訴請其他繼承人即謝慶勲、謝文斌、謝貴文、謝富貴、
    謝秋貴、謝秀琴、謝文琪分割遺產之權利，是原告乃依民法
    第242 條、第1164條等規定，代位謝慶輝提起本件分割遺產
    之訴，請求裁判分割謝慶輝與被告公同共有之系爭不動產等
    語。
三、經查：　　
　　原告代位謝慶輝，就被告謝慶勲、謝文斌、謝貴文、謝富貴
    、謝秋貴、謝秀琴、謝文琪7 人，起訴請求分割被繼承人謝
    有紅之所留遺產即系爭不動產，訴訟繫屬日為110 年3 月11
    日，有原告起訴狀之收文戳印日期在卷可參（以下簡稱系爭
    本案）；而訴外人凱基商業銀行股份有限公司（下稱凱基商
    銀）在系爭本案繫屬本院以前，即已先於109 年10月22日，
    代位謝慶輝，就被告謝慶勲、謝文斌、謝貴文、謝富貴、謝
    秋貴、謝秀琴、謝文琪7 人，起訴請求分割被繼承人謝有紅
    之所留遺產即系爭不動產，案分本院以110 年度簡上字第9 
    號事件受理，此亦經本院職權調取系爭前案卷宗核閱屬實（
    目前尚未審結；下稱系爭前案）。而系爭本案與系爭前案之
    當事人，於形式上雖有不同，然原告與訴外人凱基商銀均係
    「代位債務人謝慶輝」，就其他繼承人即被告謝慶勲、謝文
    斌、謝貴文、謝富貴、謝秋貴、謝秀琴、謝文琪7 人，起訴
    求為分割被繼承人謝有紅之所留遺產，故可認上開兩案之當
    事人實屬同一，且系爭本案與系爭前案之應受判決事項之聲
    明，均係「求為裁判分割系爭不動產」，訴訟標的均為「須
    經法院判決宣告始生權利變動之形成權」，且兩案形成權發
    生之原因俱無不同，故可認系爭本案與系爭前案乃「同一事
    件」。是原告於系爭前案繫屬本院以後，復代位債務人謝慶
    輝，就被告謝慶勲、謝文斌、謝貴文、謝富貴、謝秋貴、謝
    秀琴、謝文琪重新起訴，顯然違反民事訴訟法第253 條之規
    定，且其情形亦非可以補正，依上說明，原告起訴為不合法
    ，應予以駁回。
中　　華　　民　　國　　110 　年　　3 　　月　　31　　日
              　　基隆簡易庭法　官   王慧惠
以上正本係照原本作成。　　　　　　　　　   
如不服本裁定應於送達後10日內向本院提出抗告狀，並補繳第一
審裁判費2,090 元（按：原告起訴繳納之第一審裁判費尚有短少
）以及抗告費新臺幣1,000元。
中　　華　　民　　國　　110 　年　　3 　　月　　31　　日
                              書記官   姚安儒　
【附表】
編 號 被繼承人謝有紅之遺產明細   ❶ 基隆市○○區○○段000 地號土地（面積合計230 ㎡；權利範圍1/2）   ❷ 基隆市○○區○○段00000地號土地（面積合計99㎡；權利範圍1/2）   ❸ 基隆市○○區○○段00000地號土地（面積合計1 ㎡；權利範圍1/2）   ❹ 基隆市○○區○○段00○號建物（門牌號碼基隆市○○區○○街000 巷00號；面積合計135.38㎡；權利範圍全部)